臺灣高等法院臺中分院刑事判決　　　　95年度上重訴字第69號
上　訴　人
即　被　告　乙○○
　　　　　　　　　　(另案在臺灣臺中監獄執行中)
選任辯護人　楊振芳律師
上列上訴人因毒品危害防制條例等案件，不服臺灣彰化地方法院
94年度重訴字第16號中華民國95年10月9日第一審判決（起訴案
號：臺灣彰化地方法院檢察署94年度偵字第7675、7676號），提
起上訴，本院判決如下：
    主  文
原判決撤銷。
乙○○幫助運輸第一級毒品，累犯，處有期徒刑拾年，褫奪公權
伍年。
    事  實
一、乙○○曾因違反毒品危害防制條例案件，經臺灣南投地方法
    院判處有期徒刑1年6月確定，於民國（下同）91年8月30 日
    縮短刑期假釋出監，於92年1月8日縮刑期滿假釋未經撤銷執
    行完畢，詎猶不知悔改，明知海洛因為毒品危害防制條例所
    規範之第一級毒品，不得非法運輸，亦為懲治走私條例所規
    定未經許可不得私運來臺之管制物品，因賴明宏（另案經臺
    灣高等法院以94年度上重更(一)字第53號判處有期徒刑14年確
    定）有施用第一級毒品海洛因及打電動玩具之習慣，並因此
    分別積欠乙○○及白明宗 (另案判處無期徒刑，尚未確定)
    共約新臺幣 (下同)8 萬元，白明宗原有意找乙○○自泰國
    運輸第一級毒品海洛因進入臺灣地區，惟乙○○因先前出國
    被搜身過恐被查獲，不願自己前往，遂基於幫助運輸第一級
    毒品海洛因及私運管制物品進口之犯意，介紹賴明宏為之，
    並帶賴明宏去找白明宗，白明宗應允支付賴明宏至泰國之機
    票、食宿及偕同1名女子伴遊之費用，以及可藉此免除前揭
    欠款，賴明宏因而應允之。賴明宏、白明宗二人即共同基於
    運輸第一級毒品海洛因及私運管制物品進口之犯意聯絡，於
    93年2月3或4日，由白明宗先透過基於幫助犯意之乙○○交
    付賴明宏購買機票及攜女子伴遊之費用，及供在泰國聯絡用
    之NO KIA廠牌行動電話1支，賴明宏則以每日10,000元報酬
    邀約不知情之何燕湘伴遊，並訂購中華航空股份有限公司「
    臺北─泰國曼谷」來回機票2份，於93年2月8日，偕同何燕
    湘自桃園國際機場搭乘華航CI065號班機至泰國曼谷，抵達
    後，賴明宏透過乙○○與白明宗聯絡，白明宗要其購買泰國
    當地之行動電話門號預付卡，賴明宗依指示購買並告知白明
    宗該門號（000000000）後，白明宗遂向賴明宏表示會有人
    與之聯絡，之後，同有犯意聯絡綽號「阿義」之成年男子，
    撥打該行動電話與賴明宏相約翌（9）日在泰國曼谷和平飯
    店會面，賴明宏依約前往後，「阿義」詢問賴明宏及同行之
    何燕湘鞋子型號，以便提供鞋跟內藏置海洛因之鞋子，並告
    知渠2人回國當天會再與渠等聯繫。至同年月13日，「阿義
    」再與賴明宏相約在和平飯店會面，並將在鞋跟內均藏置海
    洛因之黑色涼鞋及褐色涼鞋各1雙交給賴明宏，要其與同行
    之何燕湘穿回臺灣，賴明宏將上開涼鞋2雙攜回所住飯店後
    ，發現要給何燕湘穿之褐色涼鞋，其中1鞋跟未縫妥，露出
    內藏之海洛因，因不願連累何燕湘，遂將該支鞋跟未縫妥內
    藏海洛因之褐色涼鞋，丟棄在所住飯店廁所天花板內，另1
    支褐色涼鞋則放置在托運之紅色行李箱內，自己則穿上該雙
    黑色涼鞋，於當日夜間10時許，與何燕湘一同搭乘華航
    CI696 號班機返回臺灣地區，而將海洛因私運輸入得逞。嗣
    法務部調查局臺北市調查處掌握情資，得知賴明宏當日將攜
    帶毒品入境，而在賴明宏通關之際，會同海關人員檢查，在
    賴明宏行李箱內之1支褐色涼鞋鞋跟查獲海洛因1包，及其所
    穿黑色涼鞋鞋跟內查獲海洛因2包（3包合計淨重823.13公克
    ），並扣得如附表1編號1至5及附表2所示之物。嗣經賴明宏
    供出上情，乙○○始被查獲。
二、案經臺灣桃園地方法院函送臺灣桃園地方法院檢察署偵辦，
　　經臺灣桃園地方法院檢察署呈請臺灣高等法院檢察署檢察長
    令轉臺灣彰化地方法院檢察署檢察官偵查起訴。
    理    由
壹、證據能力之說明
一、按「刑事訴訟法第一百五十九條之五第一項「被告以外之人
    於審判外之陳述，雖不符前四條之規定，而經當事人於審判
    程序同意作為證據，法院審酌該言詞陳述或書面陳述作成時
    之情況，認為適當者，亦得為證據」之規定，係以被告以外
    之人於審判外之陳述不符合同法第一百五十九條之一至第一
    百五十九條之四有關傳聞法則例外規定之情形，且該陳述須
    經法院審酌作成時之情況，認為適當時，始有其適用。此所
    謂「審酌該陳述作成時之情況，認為適當」者，係指依各該
    審判外供述證據製作當時之過程、內容、功能等情況，是否
    具備合法可信之適當性保障，加以綜合判斷而言；倘法院審
    酌結果，認為該違背法定程序屬證據相對排除法則，但其情
    節重大，或其可信度明顯過低之情事者，即應認其欠缺適當
    性，仍不具證據能力，而不得作為證據。至同法第一百五十
    八條之三規定：「證人、鑑定人依法應具結而未具結者，其
    證言或鑑定意見，不得作為證據」，其立法理由乃在擔保該
    證言或鑑定意見，係據實陳述或公正誠實之可信性，故未依
    法具結者，依證據絕對排除法則，當然無證據能力，而不得
    作為證據，自不得因當事人於審判程序之同意，逕認該未經
    具結之證言或鑑定意見，亦得作為證據，此於適用同法條（
    第一百五十九條之五）第二項所定「視為有前項之同意」之
    情形者，亦應受上揭第一百五十八條之三規定之限制」最高
    法院94年度台上字第3277號判決可資參照。本案證人賴明宏
    於93年2月14日、93年2月19日、93年2月20日、93年2月23日
    、93年2月26日、93年3月11日、93年8月2日檢察官偵查中，
    及於93年3月30日、93年4月16日、93年5月19日法院訊問、
    審理時，係以被告身分應訊，復未經具結，依證據絕對排除
    法則，當然無證據能力，不得作為證據，自不得因當事人於
    審判程序之同意，逕認該未經具結之證言亦得作為證據。
二、次按被告以外之人於審判外之陳述，雖不符刑事訴訟法第一
    百五十九條之一至第一百五十九條之四之規定，然經當事人
    於審判程序同意作為證據，法院審酌該言詞陳述作成時之情
    況，認為適當者，亦得為證據；當事人、代理人或辯護人於
    法院調查證據時，知有刑事訴訟法第一百五十九條第一項不
    得為證據之情形，而未於言詞辯論終結前聲明異議者，視為
    有前項之同意，刑事訴訟法第一百五十九條之五定有明文。
    經查本案檢察官、上訴人即被告 (下稱被告)乙○○及其選
    任辯護人，於本院均未爭執本判決所引用之下列各項證據之
    證據能力，復未於言詞辯論終結前聲明異議，本院審酌上開
    陳述作成時之情況，並無違法取證之瑕疵，認以之作為證據
    為適當，揆諸上開規定，應認下列各項證據均有證據能力。
貳、實體部分
一、訊據被告乙○○固坦承認識賴明宏及白明宗2人，惟矢口否
    認上開犯行，辯稱：伊未運輸毒品，亦未要賴明宏私運攜帶
    毒品云云；其選任辯護人則辯護稱：證人賴明宏當時會做不
    利於被告之證述，其目的是為獲邀減刑，後來審判期日之所
    以會翻供，是因為未獲減刑，不要害朋友，才供出事實，不
    能因證人賴明宏有跟被告聯絡，就認定被告與運輸毒品有關
    ，證人賴明宏還主動供出被告的槍砲寄放在他家，如果是被
    告要其運輸毒品，在檢察官偵訊中，為何不供出毒品是被告
    託他攜帶的，是證人賴明宏供述前後不一，其證述不足採信
    等語。惟查：
（一）證人賴明宏自其被查獲時起，迄歷次偵審中，關於本案之
      證述為本院認有證據能力者，玆臚列如下：
１、93年2月14日調查筆錄（桃園地檢93年偵字第2450號第2頁背
    面至第4頁背面)
 　 伊的海洛因毒品來源是購自於一名綽號「小白」（不清楚其
　  真實姓名）之男子，由於伊長期向「小白」賒調海洛因毒品
    供吸食之用，已欠他8萬元，今（93）年2月間，「小白」以
    招待伊及女友赴泰國旅遊之名，俟伊抵達泰國後，「小白」
    以電話通知伊，要伊回國時替他夾帶海洛因毒品返台，屆時
    「小白」至機場接伊，伊就把毒品交給他。他答應伊返台後
    將欠他的8萬元抵銷。伊經常向「小白」購毒吸食，伊不知
    道「小白」的真實姓名，只知道他因毒品案件遭通緝中等語
    。
２、94年8月3日偵訊具結筆錄：（台中地檢94年他字第1462號卷
    第5頁)
    (問：你說機票、旅費誰出的？)白明宗、林宗佑（即乙○○
    ，下同）。當初是林宗佑帶伊去找白明宗，叫伊到泰國，到
    當地再打電話回臺灣給林宗佑，也有打給白明宗，白明宗有
    留易付卡給伊，之後泰國那邊有人打電話給伊，伊只知道該
    人叫阿義。(問：這批毒品錢是誰付的？)伊不知道。(問：
    你與白明宗在何處認識？)第1次是在林宗佑租在美村南路與
    復興路的租屋處，之後約出去吃飯。第2次林宗佑跟伊說白
    明宗要換地方，白明宗就租伊精誠路家斜對面的公寓，門牌
    號232或236號，1個月1萬元，有租賃契約，契約放在伊家，
    房子是登記伊名字，戶籍設在精誠路135號。被查獲後有帶
    警察到135號住家拿白明宗資料，當時只知道他叫小白。(問
    ：所以你意思是指這次走私毒品是白明宗與林宗佑安排的？
    )是。伊完全不知道他們與誰接洽，伊只是欠林宗佑錢，被
    他要脅到泰國幫他們運東西抵債。本來買機票時林宗佑有抄
    給伊他的年籍資料，後來他說有事情就沒去，就叫伊1人過
    去，他說如果伊怕無聊就帶1人去，所以伊帶何燕湘一起去
    。(問：何燕湘有無見過林宗佑、白明宗？)應該有見過林宗
    佑一次面。她的機票錢、飯店錢也都是林宗佑付的，因為她
    是作伴遊的，錢是林宗佑、白明宗付的。錢一開始是林宗佑
    付的，機票1萬四千多是林宗佑付的，後來出發前一天白明
    宗在租房子處又拿給伊旅費3萬或4萬。期間還有1人在場，
    不過伊不認識該人，所以只能講出白明宗、林宗佑。(問：
    是否記得白明宗提供易付卡電話？)忘記了，就是白明宗與
    不知道名字那人一起拿給伊的。伊有配合調查，可否建請法
    院判輕一點等語。
３、94年9月6日審理具結筆錄 (本院94年度上訴字第1450號乙○
    ○等槍砲案，台中地院94重訴字第16號卷第38頁至42頁)
  　攜帶毒品回台是乙○○、白明宗叫伊去的，當初伊先認識乙
　　○○，乙○○有一天叫伊去泰國拿東西，他就帶伊去白明宗
　  那邊，他們共同商議要伊去帶毒品，第1次帶伊去找白明宗
    是在93年1月份，本來安排在農曆過年前過去，後來因為查
    緝較嚴格，所以延到過完年，之後他們叫伊去買機票，去到
    泰國他們拿1支電話給伊，伊就跟台灣的乙○○聯絡，他告
    訴伊會有1位在泰國的台灣人跟伊聯絡。93年1月份之前不認
    識白明宗，他們請伊去泰國幫忙運輸毒品回國，會給伊8萬
    元，又說回來以後再說。(問：你之前被查獲時，在警詢、
    偵查中僅提到買毒品係向白明宗購買，去泰國運輸毒品也是
    與白明宗聯絡，為何今日供述係乙○○？)伊是2個人都有聯
    絡，不是只有聯絡乙○○，因為今天辯護人只問伊乙○○，
    所以伊回答乙○○，實際上係2個人都有聯絡，只是第2天以
    後伊就聯絡不到白明宗，所以在第2天之後是透過乙○○聯
    絡，伊之前在警詢、偵查中都有提到與乙○○也有關係。(
    問：你今日供述93年1月前不認識白明宗，為何你在警詢中
    供述你92年10月時，就經常向白明宗購買毒品？)伊都是向
    乙○○購買毒品，只有1次是出國前向白明宗購買毒品1次。
    伊確實有積欠他們錢，確實是他們要伊去泰國攜帶毒品，伊
    並不是只購買1次毒品就欠8萬元，伊有欠乙○○錢，也有欠
    白明宗錢，之前因為伊去打電玩有輸錢，所以向他借錢。(
    問：你於偵查中供述你積欠他8萬元是因為購買毒品的費用
    ，為何今日供述不一？)8 萬元是有很多種費用，有買毒品
    的借錢，有玩電動玩具的借錢。(問：出國的機票錢，你在
    偵查中說是白明宗給的，為何今日供述是乙○○？)剛開始
    接觸旅行社拿機票的錢是乙○○給的，後來出國之前是白明
    宗拿錢給伊，第2次拿錢給伊他們2人都有在場。他們攜帶毒
    品真正要給伊的利益是什麼，伊並不清楚。乙○○拿1萬4或
    1 萬5千元的機票錢給伊，白明宗在伊出國前拿大約3萬多元
    給伊，要伊帶1個女孩子過去，當作生活費用。(問：你之前
    在桃園地院供稱白明宗拿5萬元給你，為何今日供述白明宗
    拿3萬元給你？)5 萬元要扣除機票的錢，又扣除女孩子的2
    萬元，所以伊出國約帶1萬多元等語。
４、於95年3月22日審理筆錄 (台中地院94年重訴字第3162號被
    告白明宗毒品案，94年重訴字第3162號卷第30頁至36頁背面
    )
    因為起先伊毒品都是向1個綽號「變態」的男子買的，後來
    因為伊欠他錢，他就叫伊去泰國幫他運毒，結果被抓到。被
    抓到後，伊在桃園地檢署時有說伊不知道叫伊去的那個人的
    名字，因為當時伊與小白（即白明宗），還有乙○○都是一
    起向變態買毒，才會認識他們。後來因為伊的刑期很重，為
    了減刑，勢必要找出變態這個人，所以伊才會聲請傳喚小白
    、乙○○2人，看他們是否知道變態是誰，以便伊的案子可
    以減刑。(問: 你在起先調查筆錄中提到，你是向1個綽號小
    白的人買的，並沒有提到變態這個人，為何？)因為起先伊
    並不知道他的姓名，到高院開庭時，伊聲請傳喚白明宗，白
    明宗作證時提到那個人叫變態，伊才想起來的。我們當時都
    是向變態的男子買的，伊也是為了找出對伊有利的證據，才
    會這樣作。(問: 在調查局時，你提到小白的電話，你提供
    了3支，那3支電話號碼是小白的或是變態的？)有乙○○的
    ，也有小白的，也有變態的。(問: 為何當時你都說是小白
    的？)因為伊真的不知道那個人是誰，而伊的刑期又很重，
    伊一直要找出這個人，伊只是被他利用，幫他運毒。伊只是
    想說看可否透過白、林二人找出他。(問: 你到泰國後，用
    你的電話打給誰？)伊到後先打給變態，但是打不通，伊就
    打給乙○○，請他幫伊找變態。(問: 你到泰國帶毒品回來
    ，本來計畫交給誰？)變態說他們會在機場接伊。(問: 乙○
    ○是否知道你去泰國，運毒這件事情？)他不知道，伊只是
    請他找變態。(乙○○、白明宗有無去接機或是送機？)沒有
    。(提示93偵2450號卷，150頁 (應係151頁)，賴明宏行動電
    話通聯紀錄）2月9日你打的4通電話，前2通（按即00000000
    00)通話時間很短，是否就是打給變態，後面2通 (按即0000
    000000)是打給乙○○，是否如此？)應該是。只是號碼伊忘
    記了，不過順序沒有錯。(問: 根據你在你案子的警詢、偵
    訊、審理中供述，你都說欠白明宗、乙○○錢，都沒有提到
    「變態」，請解釋？)伊出國那年染上毒品，有欠錢，跟「
    變態」買毒欠他錢，玩電玩欠小白的錢。伊希望還變態、小
    白錢，所以去運毒結果被抓。伊希望找出變態這個人，以便
    減刑，到更一審找白明宗、乙○○作證，但他們也不知道變
    態的下落，結果伊也沒有減刑。(提示賴明宏高院更一審卷
    ，10月26日筆錄，當庭你們有對質，但從筆錄看來，與你今
    日所述似乎有出入，何故？)當時開庭時，伊真的有提到伊
    不知道那個人是誰。審判長說，不知道那個人是誰，講那個
    人幹嘛。面對無期徒刑，伊當然想要找出那個人，伊當時生
    活一踏糊塗才會被變態利用去運毒。伊只是想找小白他們幫
    伊作證，看變態的真實姓名為何。一直到更一審小白他們來
    了提到變態，伊才想起來的。(問: 你之前在偵訊提到，你
    出發前一天，白明宗有給你3萬或4萬，還有另1個人在場，
    不過你不認識那個人，是否如此？)伊從頭到尾就是要講那
    個人。當時白明宗住在伊家斜對面，當天伊不在家，可能是
    變態先拿錢去給白明宗，錢是變態拿給伊的。(問: 是誰要
    你去泰國？)綽號「變態」男子。(問: 你說白明宗、乙○○
    交付旅費給你時，有另外1個不認識的男子在場，你剛才說
    就是變態這個男子，為何你在那次的詢問，你不是直接回答
    ：那個男子就是變態，而是回答：你不認識的男子？)是在
    更一審時，白明宗有講到變態的名字，所以伊才想起來那個
    人叫變態。(問: 你在自己本案歷次偵審筆錄中，都供述是
    綽號「小白」的白明宗出資請你去泰國運輸海洛因入境臺灣
    ，對此有何意見？)因為一開始伊就有表示過有這個男子，
    伊也都是向他買毒，只是伊不知道他的姓名。那時候伊真的
    是很怕伊自己的刑期那麼重，所以要找出伊的上游。(問:既
    然你表示上游是變態，為何在你自己的案件，一直都沒有提
    到變態此人？)伊在更一審時才知道那個人叫變態。(問:為
    何在你自己本案歷次偵審筆錄中，從未提到是變態這個男子
    叫你去泰國運毒回台的？)伊都有講，只是檢察官說沒有姓
    名，沒辦法。伊認識的人中，只有乙○○、白明宗認識變態
    這個人。伊欠白明宗打電玩的錢2萬5千元，欠乙○○5萬4
    或5萬5。(問: 你幫變態去泰國運毒，約定有何好處？)當時
    伊欠他8萬，他說回來後，8萬元就不用還，如有好處的話，
    另外再分。(問: 對於你在本案歷次偵審提到，是白明宗、
    乙○○要你去泰國運毒，報酬就是抵償，對此有何意見？)
    欠錢的部分沒錯。如果回來以後，變態有另外給伊好處，伊
    就可以還給白、林2人。在指認白明宗之前，伊不知道小白
    姓名是白明宗。(問: 為何在更一審時，與白明宗、乙○○
    對質後，你仍然指證是白明宗、乙○○要你運毒回台的？)
    高院審判長問伊時，有說到底是不是白明宗，並說伊一直提
    有1個人，那到底是哪個人。伊當時很急，也不知道怎麼辦
    ，結果伊就對高院審判長說伊是透過乙○○先跟小白認識，
    然後一起去跟變態買毒品。(問: 為何你在高院更一審審理
    時，已經當庭聽到白明宗講變態這個名字，在之後審判長的
    詢問時，你卻從來沒有提到是變態這個人叫你帶毒品進來的
    ？)因為當時在開庭，伊非常緊張。伊聽到白明宗講到這個
    名字，閃進伊腦海，可是開庭法官一直問問題，伊來不及整
    理，是變態那個人叫伊去買毒品的。(問: 你帶海洛因入境
    時，打算怎樣交付毒品？)伊不知道。(問: 欠乙○○的5萬
    多元，是什麼原因欠的？)有一起跟變態買毒品欠的，幾乎
    都是一起買毒品欠的。買毒品第1次欠3萬4，第2次欠1萬7。
    (問: 欠白明宗的2萬5千元，如何欠的？)打電玩輸了錢，沒
    錢就跟他借。分2次借的，第1次借1萬，第2次借1萬5。(問:
    你之前為何供述向白明宗借1萬元，然後拿毒品欠1萬5千元
    ？)伊不堅持哪次講的比較正確。(問: 白明宗是否有拿出國
    旅費3萬5千元給你？)那是變態拿的。地點在伊家旁邊，變
    態的車裡。白明宗住在伊家斜對面，當天伊不在家，變態沒
    找到伊，他找白明宗，白明宗打電話給伊，一開始白明宗在
    ，後來變態進到車裡拿錢給伊，伊就不知道白明宗去哪裡了
    。(問: 乙○○是否有拿1萬多元給你買機票？)因為那時變
    態面對面告訴伊叫伊買機票去泰國，所以伊先跟乙○○借了
    1萬5千元左右去買機票。因為他叫伊先去訂票，伊不知道要
    先付錢，伊到旅行社後發現要先付錢，又找不到變態，所以
    跟乙○○借等語。
５、本案原審95年9月22日審理具結筆錄 (原審卷第160頁背面至
    165頁）
　　伊是在泰國打電話給被告乙○○，請他將伊車子放好，約打
  　了4、5通電話給被告乙○○，叫他將伊的車子放回去，後來
    也有打電話再跟他確認。伊這次去泰國是一個變態的男子叫
    伊去的。伊跟被告乙○○都是跟那個變態男子買毒品，所以
    伊打電話給被告乙○○叫他幫伊聯絡那個變態的男子，時間
    是2月9日凌晨，後來變態男子有打電話給伊。至於打給被告
    乙○○的那1支電話，伊忘記了。在泰國第1通打的電話，是
    要打給變態，但是沒有人接聽。後來伊請被告乙○○幫伊代
    找變態。(問:依通聯紀錄第一通電話是0000000000通話時間
    共13秒，該電話剛好與你母親在警詢稱被告乙○○所留的電
    話一樣[按: 應不一樣，賴蔡束告知警方的電話為0938「7」
    56970]，有何意見？應該就是。我們是很常聯繫的，聯絡日
    常生活。(問:2 月13日你回國那天，被告乙○○有無來接你
    ？)是小虎，被告乙○○沒有說要來接伊。伊有問小虎回國
    要如何回去，小虎說他要來接伊，被告乙○○沒有跟伊提到
    要來接伊。到泰國帶毒品是變態男子叫伊去的。變態男子有
    拿1支手機、卡片給伊使用，伊有欠乙○○錢約5萬元左右，
    是電動玩具的錢。(問: 之前你說的去泰國機票、旅費是被
    告乙○○交給你的，去泰國帶毒品是要清償積欠被告乙○
　  ○的欠款，是否實在？)不是，因為伊無法指認變態男子。
    伊只是要白明宗、乙○○幫伊指認，以證明是別人叫伊去帶
    毒品的。當時伊只是要傳被告乙○○、白明宗幫伊指認變態
    男子，之前會說他們是當時伊會怕，因為伊母親跟伊說被告
    乙○○到家裡，伊以為他將伊的東西搬走。伊承認誣告、偽
    證罪，伊跟白明宗沒有恩怨，是希望能夠找出變態男子。(
    問: 為何被告乙○○到你家搬東西，你就誤導整個司法審判
    ，到底搬了什麼東西？)電腦、ＶＣＤ。(問: 你到泰國去，
    除了與被告乙○○聯絡外，有無跟其他人聯絡？)有很多人
    ，有家人、朋友。(問: 你被抓到的時候，提到是白明宗要
    你去攜帶毒品，後來在高院也說被告乙○○、白明宗有，後
    來說沒有，後來又說是變態男子，到底是何人要你去泰國將
    毒品回來？)變態男子。(問: 本案你被查獲前，被告乙○○
    、白明宗，是否知道你要去泰國幫變態男子攜帶毒品？)不
    知道等語。
(二)、雖證人賴明宏之前後證述不一，惟就證人賴明宏於94年8
      月3日偵訊具結及94年9月6日審理具結之證詞可知，賴明
      宏確有欠被告錢、被告帶賴明宏去找白明宗談運輸毒品一
      事、被告有交付機票錢予賴明宏、賴明宏在泰國有打電話
      給被告、透過被告聯絡白明宗等事實，核與證人即台中名
      人旅行社業務員楊弘斌於偵訊具結證稱：今 (93 )年2月
      間庭上的賴明宏有向伊買2張機票去泰國，是被告本人親
      自至公司交現金1萬4千5百元，開票是開1男1女，之前認
      識被告7、8年，他沒有跟團等語 (93偵2450號卷第90頁)
      ，亦與被告所述：(問：證人賴明宏去泰國都沒有跟你連
      絡？）當時伊不知道他去泰國。他當時有打電給伊，要伊
      幫他聯絡變態，伊認識變態，但不知名字、年籍資料，伊
      都去電動玩具店找，有電話可以聯絡等語 (原審卷第167
      頁)大致相符，復有賴明宏所使用之0000000000號行動電
      話雙向通聯附卷 (桃園地檢93年度偵字第2450號卷第151
      頁)可稽，且依上開通聯觀之，0000 000000號行動電話確
      於賴明宏在泰國期間，與賴明宏所使用之0000000000號行
      動電話間之通聯有5通，分別為93年2月9日3:29:16(通話
      時間44 秒)、同日4:9:7 (通話時間22秒)、93年2月12日
      10:57:25(通話時間68秒)、93年2月13日2:55:31秒 (通話
      時間334秒)、同日17:1:18(通話時間50秒)，與賴明宏於
      本案原審95年9月22日審理具結證稱，伊是在泰國打電話
      給被告乙○○，約打了4、5通電話給被告乙○○等語，以
      及其於調查時所稱 (問: 你如何與「小白」聯絡？及你使
      用之行動電話號碼為何？）我們是以電話聯繫，「小白」
      的電話為0000000000、0000000000、0000 000000，我的
      電話為0000000000等語 (桃園地檢93年度偵字第2450號卷
      第2頁背面)，及其於95年3月22日審理中 (台中地院94年
      重訴字第3162號被告白明宗毒品案)所證稱 (問: 在調查
      局時，你提到小白的電話，你提供了3支，那3支電話號碼
      是小白的或是變態的？)有乙○○的，也有小白的，也有
      變態的等語 (94年重訴字第3162號卷第30頁以下)相符，
      顯然其證稱：是透過乙○○連絡等語應可採信。雖賴明宏
      嗣後又翻異前詞，改稱是叫乙○○將伊的車子放回去，後
      來也有打電話再跟他確認云云，惟此種無關重要情事，並
      不須於半夜連絡，且亦與乙○○所稱，是賴明宏透過伊欲
      連絡變態等語不符，賴明宏嗣於本案原審95年9月22日審
      理改稱：在泰國第1通打的電話，是要打給「變態」，但
      是沒有人接聽，後來伊請被告乙○○幫伊代找變態 (原審
      卷第160頁背面）等語，亦應係附和被告乙○○之詞。
(三)、證人賴蔡束即賴明宏之母於93年4月14日警詢時即證稱：
      賴明宏被抓之後，乙○○曾經留1支行動電話0000000000
      告訴我要去看賴明宏時打電話給他，他要去問賴明宏東西
      (指槍枝)放那裡等語 (93他字第292號卷第23頁)，其於本
      院再具結證稱：我並不知道其 (指賴明宏)運輸毒品，只
      是當時有4、5個人到我家稱賴明宏已被警察查獲，並稱他
      們有槍藏在我家裡，他們要找找看，他們就去找，但找不
      到，其中1人自稱是乙○○，他有留其行動電話號碼給我
      ，要我如發現槍或去面會賴明宏時，問賴明宏槍在何處，
      然後再與其聯絡。我已忘記電話號碼，但當時我有將寫此
      電話號碼之字條交給警察等語 (本院卷第112頁)，並當庭
      指認「乙○○」即是在庭之被告乙○○。雖其所稱之字條
      ，經本院向內政部警政署刑事警察局函查結果，並無該字
      條，有該局96年11月15日刑偵一一字第0960173551號函附
      卷 (本院卷第174頁)可稽，惟參諸證人賴蔡束係39年生，
      國小畢業，有其警詢筆錄所載年籍可稽，若當時其無以字
      條記下乙○○所留電話，當無法記憶乙○○所留電話並告
      知警方，又警方係於93年4月14日詢問證人賴蔡束之後，
      於翌 (15)日始以刑偵一 (2)字第0930081785號函，向和
      信電訊股份有限公司調閱0000000000號行動電話門號之登
      記名義人及通聯資料，有和信電訊股份有限公司93年4月
      15日之傳真首頁存卷 (93年他字第292號卷第32頁)可稽，
      顯然該0000000000號行動電話並非警方已先行查知後，再
      要求證人賴蔡束配合供出，故本院認證人賴蔡束所證並無
      瑕疵。至於證人即0000000000號行動電話之登記名義人丙
      ○○雖於警詢時證稱，該行動電話是交給甲○○使用 (本
      院卷第60頁)，待證人甲○○於本院到庭否認後，丙○○
      又於本院證稱因為伊與李長隆一起去辦此電話，到臺中市
      ○○路附近一棟樓下有一家全家便利商店的大樓七樓處，
      當天在該處有看到乙○○，但並無看到李長隆把電話交給
      乙○○，伊認識乙○○，與其曾在南投看守所勒戒時同房
      過等語，惟被告則否認認識丙○○，且丙○○上開證述先
      後不一，證詞已有可疑，再經調閱丙○○在監在押資料 (
      本院卷第124頁)，亦查知其並未曾與被告同時在押於南投
      看守所之紀錄，且其於本院係就視訊螢幕指認被告，則其
      證詞自有瑕疵，難為被告不利之證據，惟亦不能排除被告
      有輾轉取得該手機使用之可能。而依被告乙○○所使用之
      0000000000號行動電話通聯紀錄，在賴明宏93年2月13日
      回國當天晚間，被告乙○○即在桃園國際機場等候，此從
      0000000000號行動電話於當日19時43分13秒迄21時38分17
      秒之訊號接發基地台均在桃園國際機場第二站大廈 ( 西
      側停車場大樓)可知（參桃園地檢93年度他字第292號卷第
      34頁），且此係證人賴蔡束於警詢供出00000000000號行
      動電話後，由警方調閱該行動電話通聯紀錄而查出，再參
      諸上開電話當日通話之基地台位置，除至桃園國際機場外
      ，其前後時間均在台中市區，尤其返回台中市區之第1通
      通聯係於翌 (14)日凌晨2時38分33秒，亦足佐證被告於當
      日晚間應係由台中市至桃園國際機場欲接賴明宏，惟因賴
      明宏當晚為警查獲，被告未能接回賴明宏，遂返回台中市
      無訛，其有幫助白明宗、賴明宏運輸、走私第一級毒品之
      犯行殆可認定。
(四)、雖證人賴明宏被查獲當天於調查時供稱：伊的海洛因毒品
      來源是購自於一名綽號「小白」之男子，由於伊長期向「
      小白」賒調海洛因毒品供吸食之用，已欠他8萬元，「小
      白」以招待伊及女友赴泰國旅遊之名義，俟我抵達泰國後
      ，「小白」以電話通知伊，要伊回國時替他夾帶海洛因毒
      品返台、屆時「小白」會至機場接伊，我就把毒品交給他
      ，他答應伊返台後將欠他的8萬元抵銷云云，嗣後並供稱
      「小白」即白明宗，未提及被告有參與本案。惟查，有關
      積欠8萬元一事，證人賴明宏於嗣後均明白證稱是積欠被
      告及白明宗共8萬元，並非單獨欠白明宗8萬元，且稱有的
      是買毒品的借錢，也有玩電動玩具的借錢，並非全係買毒
      品的錢，且若非事先得到應允，焉有人願先出錢讓賴明宏
      偕同女子同赴泰國旅遊，再囑賴明宏至泰國後打電話回來
      時，才告知要賴明宏夾帶海洛因毒品回國？蓋若賴明宏未
      答應，豈非白花數萬元供賴明宏偕女子出國旅遊，故其所
      證顯與經驗法則有違，應係避重就輕之詞。且其雖於調查
      時未提及被告有上開幫助之犯行，惟亦未明白證稱被告與
      本案無關，其此部分證詞仍難據以認定被告未為上開幫助
      之犯行。證人賴明宏雖於95年3月22日台中地院94年重訴
      字第3162號被告白明宗毒品案，以及本案原審95年9月22
      日審理時具結證稱係一綽號「變態」之男子叫伊去泰國運
      輸毒品，本案與乙○○、白明宗無關，其供出此2人是為
      找出變態云云。惟查，證人賴明宏一開始均未提及本案尚
      有一綽號「變態」之男子，則其自95年3月22日作證時起
      供稱係一綽號「變態」之男子叫伊去泰國運輸毒品，本案
      與乙○○、白明宗無關，已有可疑。再者，證人賴明宏於
      94 年8月3日偵訊具結及94年9月6日審理具結，均已明白
      證稱如上，並非欲藉被告與白明宗找出綽號「變態」之男
      子，且其最後仍未提供綽號「變態」之男子之任何資料以
      供查證，其此部分所證自難採信。證人賴明宏此部分所證
      ，應係受白明宗於94年度上重更(一)字第53號案件 (即賴明
      宏運輸毒品案)中所述，係向「變態」男子購買毒品之影
      響，惟賴明宏於該案中經與乙○○及白明宗3人當庭對質
      時，仍堅稱：「是之前欠乙○○5萬1千元，向白明宗借1
      萬元，也有陸陸續續購買毒品，一開始跟乙○○購買毒品
      ，之後找不到乙○○，也有跟白明宗拿1萬5千元，合計7
      萬6千元，白明宗、乙○○當庭所述不實，本來乙○○說
      要隨伊去泰國，伊也有訂乙○○之機票，但乙○○說他有
      前科，每次都會被查，所以就不去，伊才又取消乙○○之
      機位，伊均是與乙○○聯絡的，所以毒品回來要交給乙○
      ○」等語（見該案94年10月26日審判筆錄，該卷第113 至
      119頁）。倘若要求賴明宏出國運輸毒品以抵銷欠款者確
      係「變態」，之前僅係一時忘記其綽號，則於白明宗當庭
      提到「變態」時，其應已回想起來，豈會在對質時仍堅稱
      要其至泰國運毒返台係白明宗、乙○○所為，足見證人賴
      明宏於原審翻異前供，應係自身案件業已確定，為免得罪
      乙○○、白明宗，始轉而為附和迴護之詞，所為此部分證
      詞自不足採信。
（五）此外復有臺北關稅局扣押貨物、運輸工具收據及搜索筆錄
      、臺北市調查處搜索扣押筆錄及扣押物品目錄表、旅客入
　　　出境紀錄查詢表、及如附表一、二所示之物扣案可證，且
  　　扣案毒品經送鑑驗結果，均含第一級毒品海洛因成分，合
    　計淨重823.13公克（空包裝總重52.05公克），有法務部
      調查局93年3月17日調科壹字第080007416號鑑驗通知書在
      卷 (桃園地檢93年度偵字第2450號偵查影卷)可稽，另賴
      明宏因運輸毒品案件，經臺灣高等法院於94年11月16日以
      94年度上重更(一)字第53號判處有期徒刑14年，且因未再上
      訴而確定，亦有該刑事判決附卷可稽，本案事證明確，被
      告犯行應堪認定。
二、按刑法於94年1月7日修正，同年2月2日公布，於95年7月1
  　日施行。修正後刑法第2條第1項明定：「行為後法律有變更
    者，適用行為時之法律。但行為後之法律有利於行為人者，
    適用最有利於行為人之法律。」即「從舊從輕」原則，即：
    修正後之刑法刪除第55條關於牽連犯之規定，本件共同正犯
　  賴明宏、白明宗所犯上開運輸第一級毒品罪、懲治走私條例
    第二條第一項之私運管制物品進口罪，二罪間具有牽連犯之
    關係，依修正前即行為時之規定，應從一重之運輸第一級毒
    品罪處斷；依修正後之刑法既已刪除牽連犯之規定，則所犯
    上述二罪應依數罪併罰之規定分論併罰。比較新舊法之規定
    ，修正後之規定並非較有利於被告，依刑法第2條第1項之規
    定，應適用行為時之法律，即適用修正前刑法第55條牽連犯
    之規定，從一重之運輸第一級毒品罪處斷。
三、核被告乙○○所為，係犯刑法第30條第1項、毒品危害防制
    條例第4條第1項幫助運輸第一級毒品罪，及刑法第30條第1
    項、懲治走私條例第2條第1項幫助私運管制物品進口罪。本
    案正犯賴明宏自泰國搭機入境時，因夾帶扣案之毒品海洛因
    在中正國際機場入境室為我國海關人員當場查獲，雖賴明宏
    入境手續尚未全部完成，惟其於搭機返國抵達中正國際機場
    時已進入我國領域，且已下機進入我國領域之中正國際機場
    內，應認賴明宏私運管制物品海洛因進口之行為已完成而既
    遂。被告多次幫助行為，係基於接續犯意為之，為一行為。
    被告以一行為同時觸犯二罪名，為想像競合犯，應依刑法第
    五十五條規定，從一重之幫助運輸第一級毒品罪處斷。被告
    以幫助之意思從事運輸毒品及走私構成要件以外之行為，為
    幫助犯，爰依刑法第30條第2項之規定減輕其刑。又被告有
    如犯罪事實欄所載之前科並已執行完畢，有臺灣高等法院被
　　告前案紀錄表在卷可參，其於5年內故意再犯本件有期徒刑
  　以上之罪，為累犯，本應依刑法第47條第1項加重其刑，惟
    因運輸第一級毒品罪法定刑為死刑、無期徒刑部分，依法不
    得加重，僅就併科罰金部分加重其刑，並先加後減之。原審
    認被告係與賴明宏、白明宗共犯運輸第一級毒品及走私管制
　　物品入境罪，並量處被告無期徒刑，固非無見，惟查：１、
　　證人賴明宏於93年2月14日、93年2月19日、93年2月20日、
  　93年2月23日、93年2月26日、93年3月11日、93年8月2日檢
    察官偵查中，以及其於93年3月30日、93年4月16日、93年5
    月19 日法院訊問、審理時，係以被告身分應訊，復未經具
    結，依證據絕對排除法則，自無證據能力，原審誤認有證據
    能力，並依此為認定被告犯行之證據。２、本案正犯所犯之
　　運輸第一級毒品罪與懲治走私條例第二條第一項之私運管制
　  物品進口罪，二罪間具有牽連犯關係，原審於判決理由欄認
    係以一行為同時觸犯二罪名之想像競合犯。３、被告所為
　　，應係幫助犯，原審誤認被告亦為共同正犯。４、本案承審
　　法官為審判長洪志賢、法官尚安雅、法官姚鴻銘，原判決竟
  　載為：審判長林欽章、法官葉明松、法官姚鴻銘，除審判長
    部分業經原審裁定更正外，陪席法官部分則未更正，以上均
    有未洽。被告上訴意旨以否認犯行指摘原判決不當，雖不足
    採，檢察官上訴意旨略以：原審判決理由，謂被告所犯運輸
　　第一級毒品罪與私運管制物品進口罪，二罪間具有牽連犯
　  關係，亦有謂被告所犯上開二罪，為想像競合犯，其先後理
    由顯有矛盾等語，指摘原判決不當，則有理由，且原判決
　　決亦有上開可議之處，自應由本院撤銷改判。爰審酌本案共
　  同正犯即被告賴明宏、白明宗等人運輸之海洛因多達823．
    12公克，純度高達百分之79.69（純質共重655.95公克），
    對治安之危害十分重大，被告雖非共同正犯，惟其幫助行為
　　對本案之促成有極大之助力，前亦有多項前案紀錄，品行不
　  佳，及其犯罪之動機、目的、犯罪後否認犯行之態度等一切
    情狀，量處有期徒刑十年，並認有褫奪公權之必要，依刑法
    第三十七條第一項規定，宣告褫奪公權五年。末按「共同正
    犯因相互間利用他人之行為，以遂行其犯意之實現，本於責
    任共同之原則，有關沒收部分，對於共犯間供犯罪所用之物
　　，自均應為沒收之諭知。惟幫助犯僅係對於犯罪構成要件以
　  外行為為加工，並無共同犯罪之意思，自不適用該責任共同
    原則，對於正犯所有供犯罪所用之物或犯罪所得之物，亦為
　　沒收之諭知。」，最高法院著有89年度台上字第6946號判決
　  意旨參照。本案被告乙○○係幫助犯，既非與白明宗、賴明
    宏共同謀議實施犯罪，即無各負全部責任可言，故附表所示
    扣案物，自不諭知沒收，併此敘明。
四、公訴人認被告係與賴明宏、白明宗共涉犯毒品危害防制條例
    第4條第1項之運輸第一級毒品罪嫌及懲治走私條例第2條第1
　　項之私運管制物品進口罪嫌，並以(1)、另案被告賴明宏在臺
　  北市調查處詢問時及偵、審中之供述；(2)另案被告賴明宏上
    揭自泰國入境臺灣地區，經臺北市調查處人員會同海關人員
    在其托運之紅色行李箱內查獲褐色涼鞋1支及其所穿之黑色
　　涼鞋1雙，分別在鞋跟內扣得海洛因3包，並自其身上所背
　  之黑色背包內扣得與白明宗及綽號「阿義」之人聯絡用之行
    動電話2支等為其論據。訊據被告乙○○則堅決否認有何正
    犯犯行，辯稱：伊沒有叫賴明宏去泰國運輸毒品，且伊的經
　　濟能力也不許可伊運輸毒品等語。經查，賴明宏於93年2月1
　  4日、93年2月19日、93年2月20日、93年2月23日、93年2月
    26日、93年3月11日、93年8月2日檢察官偵查中，以及其於
　　93年3月30日、93年4月16日、93年5月19日法院訊問、審理
　  時，係以被告身分應訊，復未經具結，自無證據能力，自不
    得以之為認定被告犯罪事實之證據，另賴明宏上揭自泰國入
    境臺灣地區，為警扣得海洛因3包及行動電話2支，固可認賴
　　明宏確有運輸、走私第一級毒品海洛因，及在泰國期間與包
　  括被告乙○○在內之人員連絡之事實，惟尚無從認定被告確
    係與賴明宏及白明宗共同運輸、走私第一級毒品海洛因，而
    證人賴明宏所證，其因欠被告錢、被告帶其去找白明宗談運
    輸毒品一事、被告有交付機票錢予伊、伊在泰國有打電話給
    被告、透過被告聯絡等事實，亦難認係運輸、走私第一級毒
    品海洛因之正犯行為，不能以此遽予認定被告係運輸、走私
    第一級毒品海洛因之共同正犯，附此敘明。
據上論斷，應依刑事訴訟法第369條第1項前段、第364條、第299
條第1項前段，毒品危害防制條例第4條第1項，懲治走私條例第2
條第1項、第11條，刑法第11條前段、第2條第1項、第30條第1、
2項、第47條第1項、第37條第1項、修正前刑法第55條，判決如
主文。
本案經檢察官丁○○到庭執行職務。
中　　華　　民　　國　　96　　年　　12　　月　　25  　日
            刑事第十庭　審判長法　官　林  照  明
                         　   法　官  蔡  名  曜
                              法  官  郭  瑞  祥
上列正本證明與原本無異。
如不服本判決應於收受送達後十日內向本院提出上訴書狀，其未
敘述上訴之理由者並得於提起上訴後十日內向本院補提理由書（
均須按他造當事人之人數附繕本）。
                              書記官  李  妍  嬅
中　　華　　民　　國　　96　　年　　12　　月　　26　　日
附錄論罪科刑法條
毒品危害防制條例第4條第1項：
製造、運輸、販賣第一級毒品者，處死刑或無期徒刑；處無期徒
刑者，得併科新臺幣1千萬元以下罰金。
懲治走私條例第2條第1項：
私運管制物品進口、出口逾公告數額者，處7年以下有期徒刑，
得併科新臺幣3百萬元以下罰金。
附表一：
┌──┬───┬──┬──┬──────────────┐
│編號│品  名│數量│單位│  備               註       │
├──┼───┼──┼──┼──────────────┤
│一  │海洛因│三  │包  │合計淨重823.13公克，純度79. │
│    │      │    │    │69%，純重淨重655.95公克     │
├──┼───┼──┼──┼──────────────┤
│二  │包裝袋│三  │個  │包裝編號一海洛因之包裝袋（  │
│    │      │    │    │總重52.05公克）             │
├──┼───┼──┼──┼──────────────┤
│三  │手機  │二  │支  │藍色Nokia行動電話為賴明宏所 │
│    │      │    │    │有，銀黑色Nokia行動電話為白 │
│    │      │    │    │明宗所有交由賴明宏使用，均有│
│    │      │    │    │用以聯絡本案運輸海洛因事宜  │
│    │      │    │    │                            │
├──┼───┼──┼──┼──────────────┤
│四  │黑色涼│一  │雙  │鞋跟各夾藏海洛因一包        │
│    │鞋    │    │    │                            │
├──┼───┼──┼──┼──────────────┤
│五  │褐色涼│一  │隻  │鞋跟夾藏海洛因一包（有扣案，│
│    │鞋    │    │    │起訴書誤為未扣案）          │
├──┼───┼──┼──┼──────────────┤
│六  │紅色行│一  │只  │放置編號五褐色涼鞋之行李箱，│
│    │李箱  │    │    │未扣案                      │
└──┴───┴──┴──┴──────────────┘
 附表二：
┌──┬────┬──┬──┬─────────────┐
│編號│品    名│數量│單位│  備               註     │
├──┼────┼──┼──┼─────────────┤
│一  │外幣    │五  │張  │美金一元三張、泰銖五十元一│
│    │        │    │    │張、中國人民幣二角一張    │
├──┼────┼──┼──┼─────────────┤
│二  │信用卡  │二  │張  │                          │
│    │        │    │    │                          │
├──┼────┼──┼──┼─────────────┤
│三  │駕照    │一  │張  │                          │
│    │        │    │    │                          │
├──┼────┼──┼──┼─────────────┤
│四  │行照    │一  │張  │                          │
│    │        │    │    │                          │
├──┼────┼──┼──┼─────────────┤
│五  │護照    │一  │本  │                          │
│    │        │    │    │                          │
├──┼────┼──┼──┼─────────────┤
│六  │黑色背包│一  │個  │用以放置附表三編號三之二支│
│    │        │    │    │行動電話                  │
└──┴────┴──┴──┴─────────────┘
